【裁判字號】    97,抗,368
【裁判日期】    971118
【裁判案由】    拍賣抵押物
【裁判全文】
臺灣臺中地方法院民事裁定               97年度抗字第368號
抗  告  人  甲○○
相  對  人  乙○○
上列抗告人因與乙○○間拍賣抵押物事件，對於中華民國97年9
月30日本院簡易庭所為97年度拍字第926號民事裁定提起抗告，
本院裁定如下：
    主  文
抗告駁回。
抗告程序費用新臺幣壹仟元由抗告人負擔。
    理  由
一、按扺押權人，於債權已屆清償期而未清償者，得聲請法院，
    拍賣抵押物，就其賣得價金而受清償，民法第873條定有定
    有明文。是抵押權人依此項規定聲請拍賣抵押物係屬非訟事
    件，法院所為准駁之裁定，無確定實體法上法律關係存否之
    性質，於債權及抵押權之存否無既判力，故袛須其抵押權已
    經依法登記，且債權已屆清償期而未受清償，法院即應為准
    許拍賣抵押物之裁定，至對於此項實體法律關係有爭執之人
    ，為求保護其權益，應另提起訴訟，以求解決。不得僅依抗
    告程序聲明其爭執，並據為廢棄拍賣抵押物裁定之理由（最
    高法院51年10月8日民刑庭總會決議(三)參照）。
二、本件相對人主張對於抗告人有原裁定所載之債權，並以原裁
    定主文所示之不動產設定抵押權，且經依法登記，該債權又
    已屆清償期而未受清償，有相對人提出之他項權利證明書、
    土地登記簿謄本、建物登記謄本、抵押權設定契約書等可證
    ，原法院據以准許相對人拍賣抵押物之聲請，即無不當。抗
    告意旨略以：抗告人於民國（下同）81年間向相對人借款新
    台幣（下同）50萬元，上開借款及以原裁定主文所示不動產
    設定抵押權等事宜，均係透過友人簡進祥處理，借款金額50
    萬元，相對人為何允許簡進祥取款100萬元，損害抗告人抵
    押物之權益，顯然悖於常理。又抗告人向相對人所借50萬元
    ，於86年12月間已由抗告人與子分別交付20萬元、30萬元予
    簡進祥，委由簡進祥代為清償相對人、並辦理塗銷抵押權事
    宜，惟嗣後簡進祥一再拖延未塗銷抵押權，履經催促，簡進
    祥為確保抗告人權益，曾親自簽發70萬元本票交付抗告人為
    證，本票現仍未提示，盼相對人會同簡進祥與抗告人共同圓
    滿解決等語。抗告意旨所主張之上開各節，係涉抵押權擔保
    債權額之數額、及抵押權所擔保之債權是否已清償，均屬實
    體爭執事項，依首開說明，應另行起訴以求解決，茲乃提起
    抗告，請求廢棄原裁定，為無理由，應予駁回。
三、據上論結，本件抗告為無理由，依非訟事件法第46條、第21
    條第2項，民事訴訟法第495條之1第1項、第449條第1項、第
    78條，裁定如主文。
中    華    民    國    97    年    11    月    18    日
                  民事第四庭審判長法  官  王  銘
                                  法  官  呂明坤
                                  法  官  呂麗玉
如不服本裁定，僅得於收受本裁定正本送達後10日內，以適用法
規顯有錯誤為理由，向本院提出再抗告狀（須附繕本並繳納再抗
告裁判費新台幣1,000元），經本院許可後始可再抗告。
中    華    民    國    97    年    11    月    18    日
                                  書記官


司法院資訊處製作；財團法人民間司法改革基金會備份。
